臺灣橋頭地方法院民事裁定
111年度訴聲字第20號
聲  請  人  蘇建全  
相  對  人  蘇德志  

上列當事人間所有權移轉登記事件（本院111年度審重訴字第148
號），聲請人聲請許可為訴訟繫屬事實之登記，本院裁定如下：
    主  文
聲請駁回。
    理  由
一、本件聲請意旨略以：坐落高雄市○○區○○段000地號土地及其
    上99建號建物（即門牌號號高雄市○○區○○街00號）、同段58
    7地號土地及其上122建號建物（即門牌號號高雄市○○區○○街
    0號）、同段606、607、608地號土地及同區埔仔厝段21地號
    土地（下稱系爭不動產）係相對人所有，相對人為感念聲請
    人歷年來之照料及預慮日後看顧、養老所衍生之勞力及費用
    ，雙方遂於民國111年8月1日簽訂委任授權書，於授權書載
    明同意將系爭不動產移轉予相對人取得，惟訴外人蘇美蓉及
    蘇榮正欲將系爭不動產占為已有，且蘇榮正於111年111月10
    日前往高雄市政府地政局鳳山地政事務所欲辦理系爭不動產
    之移轉登記，因承辦人員以系爭不動產處分行為之爭議正由
    司法機關調查中，暫不予受理，系爭不動產始得暫時保全，
    聲請人自得依民法第406條之規定及雙方簽立之委任授權書
    ，請求相對人將系爭不動產所有權移轉登記予聲請人；同時
    為免聲請人遭受不利益，爰依民事訴訟法第254條第5項規定
    ，聲請准就系爭不動產為訴訟繫屬事實之登記等語。
二、按訴訟標的基於物權關係，且其權利或標的物之取得、設定
    、喪失或變更，依法應登記者，於事實審言詞辯論終結前，
    原告得聲請受訴法院以裁定許可為訴訟繫屬事實之登記，民
    事訴訟法第254條第5項定有明文。觀前開條文於106 年6月1
    4日修正公布之修正理由第三點：「現行條文第五項規定旨
    在藉由將訴訟繫屬事實予以登記之公示方法，使第三人知悉
    訟爭情事，俾阻卻其因信賴登記而善意取得，及避免確定判
    決效力所及之第三人受不測之損害。其所定得聲請發給已起
    訴證明之當事人，係指原告；其訴訟標的宜限於基於物權關
    係者，以免過度影響被告及第三人之權益」可知，依上開法
    條許可訴訟繫屬事實登記者，須該訴訟標的係本於物權關係
    ，且該權利或標的物之取得、設定、喪失、變更依法應登記
    者為限。若原告起訴所主張為訴訟標的之權利，其取得、設
    定、喪失或變更無須登記者（例如基於買賣契約所生之債權
    ），縱使原告所請求給付者，為取得、設定、喪失或變更應
    經登記之「標的物」（例如不動產），仍與上開規定之要件
    不符，自不得依此規定聲請為訴訟繫屬事實之登記。
三、經查，聲請人提起本件訴訟，係依民法第406條之規定及雙
    方簽立之委任授權書，請求相對人將系爭不動產所有權移轉
    登記予聲請人，查該訴訟標的性質為債權關係，並非基於物
    權關係，核與民事訴訟法第254條第5項規定之要件不符。從
    而，聲請人聲請本院許可為訴訟繫屬事實之登記，於法未合
    ，應予駁回。
中　　華　　民　　國　　111 　年　　12　　月　　1 　　日
                  民事審查庭  法  官　謝文嵐
正本係照原本作成。
如對本裁定抗告須於裁定送達後10日內向本院提出抗告狀，並繳
納裁判費新臺幣1,000元。
中　　華　　民　　國　　111 　年　　12　　月　　1 　　日
                              書記官　黃麗緞